【裁判字號】    98,審訴,68
【裁判日期】    980317
【裁判案由】    毒品危害防制條例
【裁判全文】
臺灣士林地方法院刑事判決              98年度審訴字第68號
公  訴  人  臺灣士林地方法院檢察署檢察官
被      告  甲○○
上列被告因違反毒品危害防制條例案件，經檢察官提起公訴（97
年度毒偵字第1532、1675、1784、2004、2398號），被告於準備
程序中就被訴事實為有罪之陳述，經本院合議庭裁定起訴書附表
編號二至五部分改由受命法官獨任以簡式審判程序審理，並判決
如下：
    主  文
甲○○施用第一級毒品，累犯，處有期徒刑捌月；又施用第一級
毒品，累犯，處有期徒刑捌月，扣案之第一級毒品海洛因貳包（
驗餘總淨重零點肆陸肆玖公克）均沒收銷燬，裝盛上開海洛因之
空塑膠包裝袋貳個均沒收；又施用第一級毒品，累犯，處有期徒
刑柒月，扣案之第一級毒品海洛因壹包（驗餘淨重零點壹貳壹玖
公克）沒收銷燬，裝盛上開海洛因之空塑膠包裝袋壹個沒收；又
施用第一級毒品，累犯，處有期徒刑柒月，應執行有期徒刑壹年
伍月，扣案之第一級毒品海洛因參包（驗餘總淨重零點伍捌陸捌
公克）均沒收銷燬，裝盛上開海洛因之空塑膠包裝袋參個均沒收
。
    事  實
一、甲○○前因施用毒品案件，經依臺灣臺北地方法院裁定送觀
    察、勒戒後，認有繼續施用毒品之傾向，再經同法院以95年
    度毒聲字第443 號裁定送強制戒治，嗣執行戒治屆滿6 個月
    後，認無繼續戒治之必要，於民國96年4 月14日釋放出所，
    並由臺灣臺北地方法院檢察署檢察官以96年度戒毒偵字第85
    、86、87號為不起訴處分確定。甲○○另於94年間因常業詐
    欺案件，經臺灣高等法院臺中分院以96年度上訴字第821 號
    判決處有期徒刑4 月確定，於97年5 月13日縮短刑期執行完
    畢。詎仍未知悛悔，於前案強制戒治執行完畢釋放後5 年內
    ，(一)復基於施用第一級毒品海洛因及第二級毒品甲基安非他
    命之犯意，於97年6 月29日某時許（起訴書誤載為97年8 月
    間某日，檢察官於本院98年2 月10日審理時誤更正為97年9
    月11日上午），在不詳處所，以將海洛因及甲基安非他命混
    合置入針筒內注射靜脈之方式，同時施用海洛因及甲基安非
    他命1 次；(二)又基於施用第一級毒品海洛因及第二級毒品甲
    基安非他命之犯意，於97年8 月1 日上午10時許，在臺北市
    南港區堤防邊，以將海洛因及甲基安非他命混合置入針筒內
    注射靜脈之方式，同時施用海洛因及甲基安非他命1 次；(三)
    再基於施用第一級毒品海洛因之犯意，於97年8 月19日上午
    10時許，在臺北縣汐止市○○路246 巷2 號3 樓住處，以將
    海洛因加水置於針筒內注射左手手臂靜脈之方式，施用海洛
    因1 次；(四)另基於施用第一級毒品海洛因之犯意，於97年10
    月21日中午某時許，在臺北縣汐止市○○路246 巷2 號3 樓
    住處，以將海洛因加水置於針筒內注射之方式，施用海洛因
    1 次，嗣分別於97年9 月11日、8 月1 日、8 月19日及10月
    22日為警查獲，並分別於97年8 月1 日查獲時扣得海洛因2
    包（驗餘總淨重0.4649公克），及於97年8 月19日查獲時扣
    得海洛因1 包（驗餘淨重0.1219公克），始查悉上情。
二、案經臺北縣政府警察局汐止分局、土城分局及臺北市政府警
    察局內湖分局、松山分局報請臺灣士林地方法院檢察署檢察
    官偵查起訴。
    理  由
一、前揭犯罪事實，業據被告甲○○於本院準備程序及審理時供
    認不諱（見本院98年2 月10日準備程序筆錄及98年2 月10日
    、3 月3 日審判筆錄），犯罪事實一之(一)部分，被告於97年
    6 月30日為警採尿送驗結果，呈嗎啡、安非他命及甲基安非
    他命陽性反應，有臺灣檢驗科技股份有限公司97年7 月29日
    編號CH/2008/70451 號濫用藥物檢驗報告1 紙在卷可稽（見
    第2004號偵查卷第9 頁）；犯罪事實一之(二)部分，被告於97
    年8 月1 日為警採尿送驗結果，呈嗎啡、安非他命及甲基安
    非他命陽性反應，有臺灣尖端先進生技醫藥股份有限公司97
    年8 月20日編號AC40755 號濫用藥物檢驗報告1 紙在卷可稽
    （見第1675號偵查卷第60頁），復有查獲之海洛因2 包扣案
    可資佐證，而扣案物經送檢驗結果，確檢出海洛因成分，亦
    有交通部民用航空局航空醫務中心97年8 月20日航藥鑑字第
    0974243 號毒品鑑定書1 份在卷可參（見第1675號偵查卷第
    57-1頁）；犯罪事實一之(三)部分，被告於97年8 月19日為警
    採尿送驗結果，呈嗎啡陽性反應，有臺灣尖端先進生技醫藥
    股份有限公司97年8 月27日編號AC41133 號濫用藥物檢驗報
    告1 紙在卷可稽（見第1784號偵查卷第51頁），復有查獲之
    海洛因1 包扣案可資佐證，而扣案物經送檢驗結果，確檢出
    海洛因成分，亦有交通部民用航空局航空醫務中心97年8 月
    26日航藥鑑字第0974383 號毒品鑑定書1 份在卷可參（見第
    1784號偵查卷第57頁）；犯罪事實一之(四)部分，被告於97年
    10月22日為警採尿送驗結果，呈嗎啡陽性反應，有臺灣檢驗
    科技股份有限公司97年11月5 日編號CH/2008/A0578 號濫用
    藥物檢驗報告1 紙在卷可稽（見第2398號偵查卷第20頁），
    足徵被告自白與事實相符。本件事證明確，被告犯行洵堪認
    定，應依法論科。
二、按犯毒品危害防制條例第10條之施用毒品罪者，檢察官應聲
    請法院裁定令被告入勒戒處所觀察、勒戒。觀察、勒戒後，
    檢察官依據勒戒處所之陳報，認受觀察、勒戒人無繼續施用
    毒品傾向者，應即釋放，並為不起訴處分；認受觀察、勒戒
    人有繼續施用毒品傾向者，檢察官應聲請法院裁定令入戒治
    處所施以強制戒治。經觀察、勒戒或強制戒治執行完畢釋放
    後，5 年內再犯毒品危害防制條例第10條之罪者，檢察官應
    依法追訴，毒品危害防制條例第20條第1 項、第2 項、第23
    條第2 項分別定有明文。查被告前因施用毒品案件，經依臺
    灣臺北地方法院裁定送觀察、勒戒後，認有繼續施用毒品之
    傾向，再經同法院以95年度毒聲字第443 號裁定送強制戒治
    ，嗣執行戒治屆滿6 個月後，認無繼續戒治之必要，於96年
    4 月14日釋放出所，並由臺灣臺北地方法院檢察署檢察官以
    96年度戒毒偵字第85、86、87號為不起訴處分確定，有臺灣
    臺北地方法院檢察署96年度戒毒偵字第85、86、87號不起訴
    處分書、臺灣士林地方法院檢察署刑案資料查註紀錄表、全
    國施用毒品案件紀錄表及法務部全國檢察官線上查詢刑案人
    犯在監所最新資料報表各1 份在卷可稽，被告於觀察、勒戒
    及強制戒治執行完畢釋放後，5 年內再犯毒品危害防制條例
    第10條之罪，經檢察官提起公訴，本院應予審理。按海洛因
    係毒品危害防制條例第2 條第2 項第1 款所稱之第一級毒品
    ，甲基安非他命為同條例第2 條第2 項第2 款所稱之第二級
    毒品。核被告施用海洛因、甲基安非他命之行為，各係犯毒
    品危害防制條例第10條第1 項之施用第一級毒品罪及同條例
    第10條第2 項之施用第二級毒品罪，被告持有海洛因、甲基
    安非他命進而施用，其持有海洛因、甲基安非他命之低度行
    為應各為施用海洛因、甲基安非他命之高度行為所吸收，均
    不另論罪。被告於犯罪事實一之(一)、(二)所載時地，以犯罪事
    實一之(一)、(二)所示方式同時施用海洛因及甲基安非他命之行
    為，係以一行為同時觸犯施用第一級毒品罪及施用第二級毒
    品罪，為想像競合犯，各應依刑法第55條之規定，從一重之
    施用第一級毒品罪處斷。被告所犯4 次施用第一級毒品罪，
    犯意各別，行為互殊，應予分論併罰。又被告有事實欄所述
    犯罪科刑執行情形，有臺灣高等法院被告前案紀錄表附卷可
    參，其於有期徒刑執行完畢後，5 年以內故意再犯本件有期
    徒刑以上之罪，為累犯，應依刑法第47條第1 項規定加重其
    刑。再按，毒品危害防制條例認施用毒品者具「病患性犯人
    」之特質，除降低施用毒品罪之法定刑外，並採以觀察、勒
    戒方式戒除其身癮及以強制戒治方式戒除其心癮之措施，足
    認僅對於施用毒品之犯人科以重刑，並不能使其戒除毒癮。
    另參諸世界各國之醫療經驗及醫學界之共識，咸認施用毒品
    成癮者，其心癮甚難戒除，絕難戒絕斷癮，致其再犯率均偏
    高（以新加坡為例，其執行強制戒治後再犯比例高達百分之
    72至75）。因此施用毒品者無法戒絕毒癮，一再施用，本為
    施用毒品者之特性，再犯施用毒品罪，量刑不宜過重，且新
    修正刑法已採一罪一罰，對於施用毒品者，每次施用毒品之
    犯行，均分別處罰，已足制裁被告各次施用毒品之犯行。本
    案被告雖於97年間，因施用毒品案件，分別經臺灣臺北地方
    法院以97年度訴字第784 號判決處有期徒刑8 月確定、本院
    以97年度訴字第423 號判決處有期徒刑10月確定、97年度訴
    字第947 號判決應執行有期徒刑1 年2 月確定，惟本院依據
    上揭說明並審酌刑法第57條所列各項情狀及被告曾經觀察、
    勒戒及強制戒治，仍無法戒除毒癮，復又觸犯本件犯行，可
    認被告具有「病患性犯人」之特質，其施用毒品係傷害自身
    健康，所生危害非鉅，又本件犯後被告已坦承犯行等一切情
    狀，分別量處如主文所示之刑，並定其應執行刑。
三、扣案之海洛因3 包（驗餘總淨重0.5868公克），係查獲之第
    一級毒品，不問屬於被告與否，應依毒品危害防制條例第18
    條第1 項前段規定宣告沒收銷燬。另扣案之裝盛上開海洛因
    之空塑膠包裝袋3 個，有防止毒品裸露、散逸之功能，且既
    與毒品分別鑑秤其重量，與毒品即無難以析離而無法個別宣
    告沒收之情事，且屬被告所有，供犯本件施用海洛因所用，
    業據被告供承明確，爰依刑法第38條第1 項第2 款、第3 項
    之規定，宣告沒收。
四、公訴意旨另以：被告甲○○基於施用第二級毒品甲基安非他
    命之犯意，於97年10月21日某時許，在臺北縣汐止市○○路
    246 巷2 號3 樓住處，以針筒注射之方式，施用甲基安非他
    命1 次，因認被告此部份所為係犯毒品危害防制條例第10條
    第2 項之施用第二級毒品罪嫌云云。經查：公訴人認被告涉
    犯上開罪行，無非係以被告於警詢時之自白及臺灣檢驗科技
    股份有限公司97年11月5 日編號CH/2008/A0578 號濫用藥物
    檢驗報告1 紙為其主要論據，惟據公訴人提出之上開濫用藥
    物檢驗報告所載，被告尿液中安非他命及甲基安非他命之成
    分係呈陰性反應，則被告是否有公訴人所指之施用甲基安非
    他命犯行，已非無疑，而被告雖於本院準備程序及審理時復
    均自白有上述公訴人所指之施用毒品犯行，惟按被告之自白
    ，不得作為有罪判決之唯一證據，仍應調查其他必要之證據
    ，以察其是否與事實相符，刑事訴訟法第156 條第2 項定有
    明文。是在公訴人無法提出其他證據足資佐證被告確有其所
    指之施用第二級毒品罪之犯行之情況下，自難僅以被告之自
    白遽認被告有公訴人所指之上開犯行，本院復查無其他證據
    足資證明被告有此部份犯行，是被告此部分之犯罪即屬不能
    證明，惟起訴意旨認被告此部分所為，與前開犯罪事實一之
    (四)經論罪科刑部分，為裁判上一罪之關係，爰不另為無罪之
    諭知。
五、被告被訴於97年7 月9 日涉犯施用第一級、第二級毒品罪部
    分，另經本院為免訴判決。
據上論斷，應依刑事訴訟法第273 條之1 第1 項、第299 條第1
項前段，毒品危害防制條例第10條第1 項、第2 項、第18條第1
項前段，刑法第11條、第55條、第47條第1 項、第51條第5 款、
第38條第1 項第2 款，判決如主文。
本案經檢察官游儒倡到庭執行職務。
中    華    民    國    98    年    3     月    17    日
                  刑事第一庭法  官 洪英花
以上正本證明與原本無異。
如不服本判決應於收受判決後10日內向本院提出上訴書狀，並應
敘述具體理由; 其未敘述上訴理由者，應於上訴期間屆滿後20日
內向本院補提理由書 (均需按他造當事人之人數附繕本)「 切勿
逕送上級法院」。
                            書記官 趙彩彤
中    華    民    國    98    年    3     月    17    日
附錄論罪科刑法條全文：毒品危害防制條例第10條
施用第一級毒品者，處 6 月以上 5 年以下有期徒刑。
施用第二級毒品者，處 3 年以下有期徒刑。


司法院資訊處製作；財團法人民間司法改革基金會備份。
